【裁判字號】    98,上訴,2176
【裁判日期】    981110
【裁判案由】    違反毒品危害防制條例
【裁判全文】
臺灣高等法院臺中分院刑事判決        98年度上訴字第2176號
上  訴  人
即  被  告  甲○○
上列上訴人因違反毒品危害防制條例案件，不服臺灣彰化地方法
院98年度訴字第1320號中華民國98年9月1日第一審判決（起訴案
號：臺灣彰化地方法院檢察署98年度毒偵字第1104、1267號），
提起上訴，本院判決如下：
    主  文
上訴駁回。
    事  實
一、甲○○前於民國（下同）92年間，因施用毒品案件，經依臺
    灣彰化地方法院92年度毒聲字第1107號裁定送觀察、勒戒後
    ，認無繼續施用毒品之傾向，於92年9月4日執行完畢釋放，
    並經臺灣彰化地方法院檢察署檢察官以92年度毒偵緝字第18
    7號為不起訴處分確定。又於前開觀察、勒戒執行完畢後5年
    內之93年間，因施用毒品案件，經本院以93年度上訴字第15
    72號判決判處有期徒刑8月、3月，並定應執行有期徒刑10月
    確定（第一案）；復於94年間，因施用毒品案件，經臺灣彰
    化地方法院以94年度訴字第215號判決判處有期徒刑10月、5
    月，並定應執行有期徒刑1年2月確定（第二案），上開二案
    並經臺灣彰化地方法院以94年度聲字第1744號定應執行有期
    徒刑 2年確定；再於94年間，因施用毒品案件，經臺灣彰化
    地方法院以94年度斗簡字第489號判決判處有期徒刑5月，如
    易科罰金以銀元3百元折算1日確定（第三案），並與上開第
    一、二案接續執行，於96年 3月22日因縮短刑期假釋出監付
    保護管束，並於96年 7月28日保護管束期滿未經撤銷而視為
    執行完畢。詎其仍不知悔改，復基於施用第一級毒品海洛因
    、第二級毒品甲基安非他命之犯意，(一)於98年 1月30日某時
    ，在其位於彰化縣埤頭鄉○○村○○路 345巷51號之住處內
    ，以將甲基安非他命置於玻璃球管點火吸食其煙氣之方式，
    施用第二級毒品甲基安非他命1次；(二)於98年5月28日上午10
    時許，在其前揭住處內，以將海洛因摻入香煙內點燃吸食之
    方式，施用第一級毒品海洛因 1次；另於98年5月28日下午3
    時5分許為警採尿前 2、3日之某時，在前揭住處內，以將甲
    基安非他命置於玻璃球管點火吸食其煙氣之方式，施用第二
    級毒品甲基安非他命 1次。嗣因其為毒品管制人口，先為警
    於98年2月 2日晚上8時許，通知其前往彰化縣警察局北斗分
    局採集尿液送驗後，結果呈甲基安非他命陽性反應；復於98
    年5月28日下午1時30分許，在彰化縣溪州鄉○○路 ○段之加
    油站前，因其所駕駛之車號 OE-2842號自用小貨車左後煞車
    燈故障，且形跡可疑為警盤查，經其同意於車內取出之黑色
    皮包內，為警查獲並扣得第一級毒品海洛因 6包（合計淨重
    1.53公克）、第二級毒品甲基安非他命 2包（合計驗餘淨重
    2.8135公克）及甲○○所有供其施用甲基安非他命所用之玻
    璃球吸食器 1支，並經徵其同意採集尿液送驗後，結果呈安
    非他命、甲基安非他命、可待因及嗎啡陽性反應，始查悉上
    情。
二、案經彰化縣警察局北斗分局報請臺灣彰化地方法院檢察署檢
    察官偵查起訴。
    理  由
一、上開事實，業據被告甲○○於原審審理時坦承不諱。且查：
    (一)其於98年2月2日為警所採取之尿液，經送鑑驗結果，確呈
    甲基安非他命陽性反應，此有應受尿液採驗人尿液檢體送驗
    紀錄表、詮昕科技股份有限公司98年2月16日報告編號00000
    000號濫用藥物尿液檢驗報告各1紙附卷可稽。(二)其於98年 5
    月28日為警所採取之尿液，經送鑑驗結果，確呈可待因、嗎
    啡、安非他命、甲基安非他命陽性反應，此有彰化縣警察局
    北斗分局委託檢驗尿液代號與真實姓名對照認證單、詮昕科
    技股份有限公司98年 6月12日報告編號00000000號濫用藥物
    尿液檢驗報告各1紙及照片2張附卷可稽，而扣案之白色粉末
    6包，經送鑑驗結果確實含第一級毒品海洛因成分（淨重1.5
    3公克），另扣案之白色顆粒2包，經送鑑驗確實含有第二級
    毒品甲基安非他命成分（驗餘淨重2.8135公克），此有法務
    部調查局98年6月25日調科壹字第09823018070號濫用藥物實
    驗室鑑定書、憲兵司令部刑事鑑識中心98年 6月22日憲直刑
    鑑字第0980001043號鑑定書各 1紙附卷可參，另有扣案之玻
    璃球吸食器 1支可資佐證，應認被告之自白確與事實相符，
    堪以採信。
二、按依毒品危害防制條例所為關於聲請觀察、勒戒或強制戒治
    之裁定，涉及拘束人身自由之保安處分，係有關實體事項而
    與實體判決具同等效力，於確定後，得以其違背法令為由，
    提起非常上訴。又施用第一、二級毒品為犯罪行為，毒品危
    害防制條例第10條定有處罰明文。故施用第一、二級毒品者
    ，依前揭規定本應科以刑罰，惟基於刑事政策，對合於一定
    條件之施用者，則依同條例第20條、第23條之規定，施以觀
    察、勒戒或強制戒治之保安處分。再毒品危害防制條例於民
    國92年7 月9 日修正公布，自93年1 月9 日施行，刪除二犯
    及三犯之規定，一改修法前繁雜之處遇程序，並認施用毒品
    者係屬病患性犯人，以觀察、勒戒戒除其身癮，並以強制戒
    治去除其心癮。其中第20條、第23條將施用毒品之刑事處遇
    程序，區分為「初犯」及「五年內再犯」、「五年後再犯」
    。依其立法理由之說明：「初犯」，經觀察、勒戒或強制戒
    治後，應為不起訴處分或不付審理之裁定；經觀察、勒戒或
    強制戒治執行完畢釋放後，「五年內再犯」者，因其再犯率
    甚高，原實施之觀察、勒戒及強制戒治既已無法收其實效，
    爰依法追訴或裁定交付審理。至觀察、勒戒或強制戒治執行
    完畢釋放後，「五年後再犯」者，前所實施之觀察、勒戒或
    強制戒治已足以遮斷其施用毒品之毒癮，為期自新及協助其
    斷除毒癮，仍適用「初犯」規定，先經觀察、勒戒或強制戒
    治之程序。從而依該次修正後之規定，僅限於「初犯」及「
    五年後再犯」二種情形，始應先經觀察、勒戒或強制戒治之
    程序。倘被告前於五年內已再犯，縱其第三次（或第三次以
    上）再度施用毒品之時間，在初犯或前次再犯經觀察、勒戒
    或強制戒治執行完畢釋放五年以後，已不合於「五年後再犯
    」之規定，且因前已於「五年內再犯」，顯見其再犯率甚高
    ，原實施觀察、勒戒或強制戒治，已無法收其實效，即應依
    該條例第10條處罰，不因其再犯之處遇僅受觀察、勒戒之執
    行，未經起訴處罰而有異（參照最高法院97年度第5 次刑事
    庭會議決議及97年度臺非字第406 號判決）。查本件被告甲
    ○○前於92年間，因施用毒品案件，經依臺灣彰化地方法院
    92年度毒聲字第1107號裁定送觀察、勒戒後，認無繼續施用
    毒品之傾向，於92年9月4日執行完畢釋放，又於前開觀察勒
    戒執行完畢後 5年內之93年間，因施用毒品案件，經本院以
    93年度上訴字第1572號判決判處有期徒刑8月、3月，並定應
    執行有期徒刑10月確定等情，此有臺灣高等法院被告前案紀
    錄表在卷可稽。被告前既曾因施用毒品案件，經觀察、勒戒
    執行完畢釋放後之5年內，已再犯施用毒品罪，復於98年1月
    29日某時、98年5月28日上午10時許及98年5月28日為警採尿
    前2、3日之某時，再犯施用第一級毒品海洛因及第二級毒品
    甲基安非他命之犯行，揆諸前揭說明，即非屬毒品危害防制
    條例第20條第 3項所規定之「五年後再犯」之情形，且因前
    已於「五年內再犯」，即應依毒品危害防制條例第10條之規
    定處罰。綜上所述，本案事證明確，被告犯行洵堪認定，應
    予依法論科。
三、查海洛因、甲基安非他命係毒品危害防制條例第2 條第2 項
    第1 款、第2 款所稱之第一級、第二級毒品，依法均不得持
    有、施用。核被告所為，係犯毒品危害防制條例第10條第 1
    項之施用第一級毒品罪及同條例第10條第2 項之施用第二級
    毒品罪。被告於施用前持有第一級毒品海洛因、第二級毒品
    甲基安非他命之低度行為，各為施用之高度行為所吸收，均
    不另論罪。又被告所犯上開於98年1月30日某時及98年5月28
    日為警採尿前2、3日之某時，施用第二級毒品甲基安非他命
    之犯行，及於98年 5月28日上午10時許施用第一級毒品海洛
    因之犯行，均犯意各別，行為不同，應分論併罰。又查，被
    告前於93年間，因施用毒品案件，經本院以93年度上訴字第
    1572號判決判處有期徒刑8月、3月，並定應執行有期徒刑10
    月確定（第一案）；復於94年間，因施用毒品案件，經臺灣
    彰化地方法院以94年度訴字第 215號判決判處有期徒刑10月
    、5 月，並定應執行有期徒刑1年2月確定（第二案），上開
    二案並經臺灣彰化地方法院以94年度聲字第1744號定應執行
    有期徒刑 2年確定；再於94年間，因施用毒品案件，經臺灣
    彰化地方法院以94年度斗簡字第489號判決判處有期徒刑5月
    ，如易科罰金以銀元3百元折算1日確定（第三案），並與上
    開第一、二案接續執行，於96年 3月22日因縮短刑期假釋出
    監付保護管束，並於96年 7月28日保護管束期滿未經撤銷而
    視為執行完畢等情，有臺灣彰化地方法院檢察署刑案資料查
    註紀錄表、臺灣高等法院被告前科紀錄表各 1份在卷可稽，
    其於上開有期徒刑執行完畢 5年內故意再犯本件有期徒刑以
    上之各罪，均為累犯，皆應依刑法第47條第 1項之規定，加
    重其刑。
四、原審以本案被告之前揭事證明確，並審酌被告前即有施用毒
    品之前科，且曾因施用毒品送觀察、勒戒，仍未能戒除毒癮
    ，竟再度施用毒品戕害自身健康，及其犯罪之動機、目的、
    所生危害及犯罪後尚知坦承犯行，態度良好等一切情狀，酌
    情量處如原審判決主文所示之刑，並定其應執行之刑。復以
    扣案之海洛因6包（淨重為1.53公克）、甲基安非他命2包（
    驗餘淨重2.8135公克），為查獲之毒品，不問是否為被告所
    有，均應依毒品危害防制條例第18條第 1項前段規定，宣告
    沒收銷燬之。扣案之玻璃球吸食器 1支，係被告所有，且供
    其施用第二級毒品甲基安非他命所用之器具，業據被告供承
    在卷，而依刑法第38條第1項第2款規定，宣告沒收。核其認
    事用法並無不當，量刑亦屬妥適。被告上訴並未提出其他有
    利之事證，徒以其家中尚有年邁之雙親與年幼之子女需其照
    料等語，指摘原判決量刑顯然過重而有不當云云。惟本件原
    審量刑時，已審酌被告之上開一切情狀；而於法定刑度內予
    以妥適量處罪刑，此皆已詳述如前，是被告執上開事由指摘
    原判決不當，並無理由，應予駁回。
五、被告經合法傳喚，無正當理由而未到庭，爰不待其陳述逕行
    判決。
據上論斷，應依刑事訴訟法第371條、第368條，判決如主文。
本案經檢察官乙○○到庭執行職務。
中    華    民    國    98    年    11    月    10    日
            刑事第一庭  審判長法  官  陳  紀  綱
                              法  官  姚  勳  昌
                              法  官  張  智  雄
以上正本證明與原本無異。
施用第二級毒品部分不得上訴。
得上訴部分，如不服本判決應於收受送達後十日內向本院提出上
訴狀，其未敘述上訴之理由者並得於提起上訴後十日內向本院補
提理由書（均須按他造當事人之人數附繕本）「切勿逕送上級法
院」。
                              書記官  詹  雅  婷
中    華    民    國    98    年    11    月    10    日
附錄本案論罪科刑法條全文
毒品危害防制條例第10條：
施用第1級毒品者，處6月以上5年以下有期徒刑。
施用第2級毒品者，處3年以下有期徒刑。


司法院資訊處製作；財團法人民間司法改革基金會備份。
